臺灣臺中地方法院刑事判決　　　　　　100年度簡上字第268號
上　訴　人　臺灣臺中地方法院檢察署檢察官
被　　　告　林文豪　41歲民.
上列上訴人因被告詐欺等案件，不服本院臺中簡易庭100年度中
簡字第925號中華民國100年4月27日第一審簡易判決（聲請簡易
判決處刑案號：100年度偵字第4349號），提起上訴，本院管轄
第二審之合議庭判決如下：
    主    文
原判決撤銷。
林文豪犯侵占遺失物罪，處罰金新臺幣貳仟元，如易服勞役，以
新臺幣壹仟元折算壹日；又犯非法由自動付款設備取財罪，處有
期徒刑肆月，如易科罰金，以新臺幣壹仟元折算壹日。
    犯罪事實
一、林文豪於民國99年12月14日（聲請簡易判決處刑書誤載為24
    日）晚間7時許，在臺中市○區○○街與大德街口，拾獲黃
    大祐所遺失之皮夾1只（內有現金新臺幣【下同】200元、其
    身分證、駕照及郵局提款卡等物），竟意圖為自己不法之所
    有，基於侵占遺失物之犯意，將該皮夾侵占入己。得手後另
    行起意，意圖為自己不法之所有，基於以非法方法由自動付
    款設備取得他人之物之犯意，於同日晚間7時33分許，在臺
    中市○區○○路190號健行郵局自動提款機，依照黃大祐身
    分證上之出生年月日，輸入6位數密碼，以此不正方法，接
    續盜領黃大祐鹿港郵局帳號：00000000000000號帳戶內之存
    款3萬元、6萬元，合計盜領9萬元。得手後將上開提款卡連
    同皮夾及皮夾內其他物品，棄置在德化街路旁。嗣經他人拾
    獲交還黃大祐，黃大祐察覺皮夾內多出記載其提款卡密碼之
    紙條，經查詢郵局帳戶餘額後，發現遭人盜領，報警處理，
    經警員調閱前述自動提款機監視器畫面而查知上情。
二、案經黃大祐訴由臺中市政府警察局第二分局報告臺灣臺中地
    方法院檢察署檢察官偵查後聲請簡易判決處刑。
    理    由
一、按被告以外之人（包括證人、鑑定人、告訴人、被害人及共
    同被告等）於審判外之陳述雖不符刑事訴訟法第159條之1至
    之4等4條之規定，而經當事人於審判程序同意作為證據，法
    院審酌該言詞陳述或書面陳述作成時之情況，認為適當者，
    亦得為證據；當事人、代理人或辯護人於法院調查證據時，
    知有刑事訴訟法第159條第1項不得為證據之情形，而未於言
    詞辯論終結前聲明異議者，視為有前項之同意，同法第159
    條之5定有明文。經查檢察官、被告林文豪，對於本判決所
    引用之下列各項證據方法之證據能力，於本院審判期日調查
    證據時，均未於言詞辯論終結前聲明異議，茲審酌該等言詞
    陳述及書面陳述作成時之情況，並無不宜作為證據之情事，
    依刑事訴訟法第159條之5之規定，自得作為證據。
二、上開犯罪事實，業據被告林文豪於本院審理時坦承不諱，核
    與告訴人黃大祐於警詢及偵查中指訴情節相符，並有告訴人
    黃大祐之郵政存簿儲金儲金簿封面及內頁影本1份、被告分2
    次盜領告訴人黃大祐存款之監視器畫面翻拍照片6張在卷可
    稽，足見被告自白與事實相符。本案事證明確，被告犯行堪
    以認定。
三、按刑法第337條之構成要件為：意圖為自己不法之所有，而
    侵占遺失物、漂流物或其他離本人所持有之物。該條所稱「
    遺失物」，係指所有人並無拋棄權利之意，由於偶然事由而
    喪失持有之物，例如乘客下車時遺忘而未取去之物或運送時
    掉落之行李；所謂「漂流物」，原屬遺失物之一種，指無拋
    棄權利之意，而遺落於水上或因水流至水邊之物；所謂「其
    他離本人所持有之物」，則指遺失物、漂流物外，所有人並
    無拋棄權利之真意，卻由於其他原因而喪失其持有之物品，
    例如竊賊棄置於路旁之贓物。本件依告訴人黃大祐所述，其
    所有之上開皮夾係於騎乘機車前往中國醫藥大學途中遺失，
    參諸前揭說明，應屬遺失物。故核被告所為，係犯刑法第
    337條之侵占遺失物罪、同法第339條之2第1項之非法由自動
    付款設備取財罪。被告先後2次盜領告訴人黃大祐存款之行
    為，時間密接，地點相同，侵害法益同一，為接續犯，應僅
    論以一罪。被告所犯上開2罪，犯意各別，行為互殊，應予
    分論併罰。原審以被告犯罪事證明確，予以論罪科刑，固非
    無見，惟被告所侵占之皮夾屬於「遺失物」，已如上述，原
    審認定係「離本人持有物」，尚有未合。又被告於本院審理
    中，已與告訴人黃大祐調解成立，同意賠償9萬元，業據被
    告及告訴人黃大祐於本院審理時一致陳明在卷，此為原審所
    不及審酌，則審酌被告犯罪量刑之基礎已有不同，原審之量
    刑自亦有不妥。告訴人黃大祐以被告尚未賠償其損失，原審
    對被告之量刑過輕為由，請求檢察官上訴，因被告於本院審
    理中已與告訴人黃大祐調解成立，則檢察官之上訴已非有理
    由，惟原判決既有上開瑕疵之處，即屬無可維持，自應由本
    院予以撤銷改判。爰審酌被告曾犯盜匪、賭博、施用毒品、
    贓物、竊盜、詐欺等罪，素行不良，有卷附臺灣高等法院被
    告前案紀錄表可參，其因貪圖他人財物而犯下本案，所盜領
    之金額達9萬元，其犯罪對告訴人黃大祐所生損害非輕，然
    事後坦承犯行，並已與告訴人黃大祐成立調解，同意賠償其
    損失，犯後態度尚屬良好等一切情狀，分別量處如主文第2
    項所示之刑，並諭知罰金易服勞役、有期徒刑易科罰金之折
    算標準。
據上論斷，應依刑事訴訟法第369條第1項前段、第364條、第299
條第1項前段，刑法第337條、第339條之2第1項、第42條第3項前
段、第41條第1項前段，刑法施行法第1條之1，判決如主文。
中    華    民    國   100    年    8     月    17    日
                  刑事第四庭    審判長法  官  吳進發
                                      法  官  黃麗玲
                                      法  官  羅智文
上正本證明與原本無異。
本件不得上訴。
                                      書記官  洪菘臨
中    華    民    國   100    年    8     月    17    日
附錄本案論罪科刑法條
刑法第337條
意圖為自己或第三人不法之所有，而侵占遺失物、漂流物或其他
離本人所持有之物者，處500元以下罰金（罰金單位為新臺幣，
數額已提高30倍）。
刑法第339條之2第1項
意圖為自己或第三人不法之所有，以不正方法由自動付款設備取
得他人之物者，處3年以下有期徒刑、拘役或1萬元以下罰金。